【裁判字號】    95,保險,154
【裁判日期】    951228
【裁判案由】    履行契約
【裁判全文】
臺灣臺北地方法院民事判決             95年度保險字第154號
原      告  甲○○
被      告  國華人壽保險股份有限公司
法定代理人  乙○○
訴訟代理人  丙○○
上列當事人間請求履行契約事件，本院於民國95年12月14日言詞
辯論終結，判決如下：
    主      文
原告之訴駁回。
訴訟費用由原告負擔。
    事實及理由
壹、原告主張：
一、原告於民國75年9月4日向被告投保增值分紅還本終身保險，
    並與其簽定「國華人壽保險股份有限公司增值分紅還本終身
    保險保險單」，保單號碼為00000000（以下簡稱系爭保險契
    約），約定原告為系爭保險契約之要保人及被保險人，保險
    金額為新臺幣（下同）30萬元，保險費為15,260元，每半年
    繳納一次，保險期間為終身，繳費期間為20年；期滿後退保
    ，即可獲得保險金90萬元。
二、原告於95年9月4日系爭保險契約20年之繳費期限屆滿後，向
    被告申請退保，詎被告並未依約給付原告90萬元，而僅給付
    原告解約金334,470元及紅利29,520元，共363,990元，尚有
    保險金 536,010元迄未給付。為此原告爰依保險契約之法律
    關係，請求被告給付536,010元。
三、聲明：(一)被告應給付原告 536,010元，及自起訴狀繕本送達
    翌日起至清償日止，按週年利率5%計算之利息。(二)訴訟費用
    由被告負擔。
貳、被告主張：
一、原告於95年9月6日至被告基隆業務科辦理終止系爭保險契約
    ，經被告之服務人員講解相關權益後，原告仍決定終止契約
    。原告終止系爭保險契約後，被告依系爭保險契約條款第 7
    條及第23條約定，應於接獲終止契約通知後，1 個月內依系
    爭保險契約之附表給付解約金，並給付紅利。而被告於接獲
    原告終止契約之通知後，即於1個月內給付解約金334,470元
    及紅利29,520元，並無任何違誤。
二、原告雖主張依系爭保險契約約定，被告應於原告繳費20年滿
    期，給付原告90萬元之保險金，然系爭保險契約所約定之生
    存保險金，依系爭保險契約第10條之約定，被告僅須於保單
    每屆滿五週年之日給付按保險金額 20%之生存保險金，即被
    告於保單每屆滿五週年之日給付原告 6萬元而已，被告就此
    均已依約給付。至原告所稱90萬元之請求，應為身故保險金
    之誤，蓋依契約條款第12條約定，系爭保險之身故保險金為
    90萬元。然系爭保險契約既已終止，原告對該身故保險金為
    90萬元並無請求權，且縱認原告未終止系爭保險契約，原告
    亦因本件保險事故未發生，對該身故保險金為90萬元並無請
    求權，是原告之訴，顯非有理。
三、聲明：(一)原告之訴駁回。(二)訴訟費用由原告負擔。
參、兩造不爭執之事實：
一、原告於75年9月4日向被告投保系爭保險契約，約定原告為系
    爭保險契約之要保人及被保險人，保險金額為30萬元，保險
    費為15,260元，每半年繳納一次，保險期間為終身，繳費期
    間為20年。
二、原告在系爭保險契約20年之繳費期限屆滿後，於95年9月6日
    向被告申請終止系爭保險契約；被告因此給付原告解約金33
    4,470元及紅利29,520元，共363,990元。
肆、得心證之理由：
本件兩造所爭執之處，應在於(一)依據兩造於系爭保險契約之約定
，原告於20年之繳費期間屆滿後終止系爭保險契約，被告是否應
給付原告90萬元之保險金？
一、經查，原告主張兩造於訂定系爭保險契約時，曾經簽署如被
    告所提出「附件二」國華人壽增值分紅還本終身保險契約條
    款（包括「被證二」主要保險利益摘要表在內）影本在內之
    書面契約等情，業據提出上開契約條款及保險利益摘要表之
    影本各一件附卷可稽，核與原告於本院言詞辯論時所自認：
    「（對於被告提出的「附件二」契約條款及「被證二」保險
    利益摘要表是真正，有無意見？）無意見。被告有交給我這
    些。」等語相符，堪信為真正；是有關兩造於系爭保險契約
    權利、義務事項之約定，於別無其他證據之情形下，自應以
    上開契約條款及保險利益摘要表之記載為準。次查，有關原
    告於20年繳費期限屆滿後終止契約時，被告應為之給付數額
    如何，前開契約條款第七條已經載明：「要保人繳費有解約
    金而終止契約時，本公司應於接到通知後一個月內償付解約
    金，其歷年解約金額如附表。... 」等語，而依據前開保險
    利益摘要表之記載，要保人於繳費滿20年時終止保險契約，
    其得領回之解約金確為 334,470元等情，有前揭契約條款及
    保險利益摘要表之影本各一件在卷可稽。是被告因原告在20
    年繳費期限屆滿時終止契約，給付原告解約金 334,470元，
    並將原告就系爭保險契約累積之紅利29,520元（有「被證三
    」累積紅利表影本一件附卷可按）全數返還原告，即無任何
    違約之處。
二、至於原告另提出之「本保險單主要保險利益摘要表」影本一
    件，雖有：「二、繳費期滿以後：90.0萬元」之記載；然觀
    諸該摘要表第一條已明文記載：「一、被保險人身故或全殘
    保險金」，而於下方以表格方式詳列繳費第一年至第二十年
    期間，被保險人身故或發生全殘時，可自被告理賠之金額；
    且同摘要表之下方，並另有「解約金及繳清保額表」，以表
    格方式詳列繳費第一年至第二十年期間，被保險人終止系爭
    保險契約，所得領回之解約金數額（繳費二十年時之解約金
    ，即為334,470元），堪認該摘要表「二、繳費期滿以後：9
    0.0萬元」之記載，應係指原告於繳費 20年之後，不必繼續
    繳納保費，即得享有90萬元之身故保險金無訛，而非意指20
    年繳費期滿，原告即得以終止系爭保險契約之方式，自被告
    受領90萬元之保險金。是原告主張依據系爭保險契約之約定
    ，其於20年之繳費期間屆滿後終止系爭保險契約，被告即應
    給付原告90萬元，非屬可採。從而原告依據保險契約之法律
    關係，請求被告給付 90萬元與被告已給付363,990元之差額
    536,010元，自無理由，應予駁回。
伍、本件事證已臻明確，兩造其餘主張陳述及所提之證據，均毋
    庸再與審酌，附此敘明。
陸、據上論結：原告之訴為無理由，依民事訴訟法第78條，判決
    如主文。
中    華    民    國    95    年    12    月    28    日
                  民事民二庭    法  官  楊代華
以上正本係照原本作成
如對本判決上訴，須於判決送達後20日內向本院提出上訴狀
中    華    民    國    95    年    12    月    28    日
                                書記官  許婉如


司法院資訊處製作；財團法人民間司法改革基金會備份。
